臺灣臺北地方法院民事判決　　　　　　　100年度訴字第890號
原　　　告　劉國舜
被　　　告　台灣聯通停車場開發股份有限公司
法定代理人　林文仁
訴訟代理人　毛彧宸
上列當事人間返還店面等事件，本院於民國100年5月23日言詞辯
論終結，判決如下：
    主  文
原告之訴及假執行聲請均駁回。
訴訟費用由原告負擔。
    事實及理由
一、原告起訴主張：
（一）原告於民國99年8月1日以新臺幣（下同）158萬元購買臺
      北市○○區○○段6小段3984建號即門牌號碼為臺北市市
      ○○道○段136之4號建物（權利範圍47分之1；下稱系爭建
      物），及由48人共同持有之臺北市大安區市○○道○段136
      號喜福居公寓大廈（下稱系爭大廈）停車塔（下稱系爭停
      車塔）內編號31號停車位。而被告僅承租系爭停車塔部分
      停車位使用，並未承租系爭建物及在內之停車塔設備，卻
      長期侵占使用系爭建物與車塔設備，且經常性趁自用車位
      所有者外出時，利用手動操作車塔設備方式將其未承租之
      車台車位提供予不知情人士臨停收費，一車位每月可收費
      33,760元（每週一至五：單日收費1,040元；例假日：單
      日收費1,360元）【計算式：1,040元×22日＋1,360元×8
      日＝33,760元】，共47位（原告自用1車位），總計為1,5
      86,720元【33,760元×47】；另車位月租單月收費為6,00
      0元，平均有20車月租，每月共120,000元，故被告占用41
      個月共收費69,975,520元【計算式：（1,586,720元＋120
      ,000元）×41】，系爭停車塔48位共同持有人，每位應為
      1,457,823元【計算式：69,975,520元÷48】。為此，爰
      依公寓大廈管理條例第4條及不當得利之規定，請求被告
      自系爭建物遷出，並將之回復原狀後返還共有人全體，且
      應給付原告1,457,823元等語。
（二）聲明：（1）被告應自臺北市○○區○○段6小段3984建號
      即門牌號碼臺北市市○○道○段136之4號建物遷出，並將
      上述建物回復原狀後返還共有人全體。（2）被告應給付
      原告1,457,823元。（3）願供擔保，請准宣告假執行。
二、被告則抗辯：
（一）被告於99年1月間與系爭大廈管理委員會（下稱管委會）
      經區分所有權人大會共同決議訂有「委託管理契約」（下
      稱系爭契約），雙方約定委託期間自99年2月1日起至102
      年1月31日止，共計3年，將系爭停車塔（內含48個停車位
      ）委託予被告管理維護，除支付停車位租金予車位所有權
      人外，車塔每月保養維修費用及水電、消防、機械安檢等
      管理維護費均由被告支付，另由被告支付管理費5,000元
      予系爭大廈管理委員會，且被告就系爭停車塔車位除原告
      所有之31號車位外，均取得自用車位所有人簽署之統一管
      理同意書或未使用車位之所有人簽署之停車塔停車位租賃
      契約，而被告於96年起之受託管理期間亦均有支付上開相
      關費用，故原告請求賠償不當得利，並無理由。
（二）次按，系爭建物即停車塔管理室內設有控制停車塔之操作
      面板，無此管理控制室車塔將無法運作，原告提出被告僅
      承租停車台位使用，並未承租系爭建物，亦無理由。
（三）聲明：（1）原告之訴駁回。（2）如受不利判決，願供擔
      保，請准宣告免為假執行。
三、兩造不爭執之事項：
 （1）原告於96年8月10日登記為系爭建物之所有權人（權利範
      圍47分之1），共用部分為仁愛段6小段4042建號（權利範
      圍100,000分之2,579）、4043建號（權利範圍48分之47）
      ，有建物所有權狀及建物登記謄本為憑。
 （2）被告現於系爭停車塔進行對外營業（名稱：台灣聯通敦化
      停車場）。
 （3）訴外人王明新（系爭大廈管理委員會主委）、毛彧宸（被
      告公司之停管部副理）因侵占案件，經臺灣臺北地方法院
      檢察署檢察官偵查終結，為不起訴處分確定（99年度偵字
      第17857號）。
四、得心證之理由：
（一）本件原告主張其為系爭建物之共有人，及由48人共同為系
      爭停車塔之車位使用人，且被告現於系爭停車塔以台灣聯
      通敦化停車場為名進行對外營業之事實，有系爭建物所有
      權狀、建物登記謄本及臺北市停車場登記證（北市停車場
      登字第1723號）在卷可證，復為兩造所不爭執，自均可信
      為真實。
（二）按各共有人，除契約另有約定外，按其應有部分，對於共
      有物之全部，有使用收益之權；共有物之管理，除契約另
      有約定外，應以共有人過半數及其應有部分合計過半數之
      同意行之。但其應有部分合計逾3分之2者，其人數不予計
      算。民法第818條及第820條第1項分別定有明文。經查，
      系爭停車塔為原告及其他47位共有人所共有，而被告已與
      過半數且其應有部分合計過半數之共有人分別簽訂同意書
      或停車塔停車位租賃契約，約定由被告就上開共有人所使
      用之停車位進行使用及經營停車場業務，此由被告於本院
      100年4月25日言詞辯論筆錄所述「（問：48個停車位裡面
      ，按照委託管理契約，喜福居公寓大廈管理委員會交給被
      告幾個車位？）48個車位裡面，7到8個車位是自用，包含
      原告的車位，都沒有租給被告，但是如果有同意書，被告
      可以在車位沒有使用的時候調度使用...。被告都沒有使
      用的停車位有2個。其他的停車位都有跟被告簽約，由被
      告給付租金。」等語足憑，且與訴外人陳武雄即系爭停車
      塔共有人陳俐芊之父，並代其處理車塔事宜者，及系爭停
      車塔共有人齊國川於臺灣臺北地方法院檢察署99年度偵字
      第17857號案件99年8月24日訊問筆錄內所具結證稱「（均
      問：車塔車位都租給台灣聯通公司（即被告）營運？）陳
      （即陳武雄）答：登記在我女兒（即陳俐芊）名下的2個
      車位都是租給台灣聯通公司。齊（即齊國川）答：我也是
      租給台灣聯通公司。（均問：你們是否知道總共有幾個車
      位是租給台灣聯通公司？）陳答：據我所知48個車位裡有
      2個車位是完全自用，8個車位是同意給台灣聯通公司調撥
      ，其他的車位都是租給台灣聯通公司使用。齊答：如陳武
      雄所言。（均問：其他2個完全自用的車位是否包括告訴
      人（即原告）所有的車位？）均答：是。」等語相符，亦
      經本院調閱上開偵查卷宗核閱屬實。且原告亦於本院100
      年5月23日言詞辯論筆錄陳稱「（問：就你所知，停車位
      的持有人沒有同意讓被告使用的停車位有幾個？）1年多
      前我側面了解被告租了30個停車位...。」等語，足認系
      爭停車塔確經共有人過半數及其應有部分合計過半數之同
      意，交由被告進行使用及經營停車場業務。
（三）次按，系爭建物為系爭停車塔之共有人所共有，並在內設
      有停車塔之相關控制設施，有被告於本院100年4月25日言
      詞辯論筆錄內所述「（問：系爭停車塔停車位如果車位使
      用人要開車進出，要如何通知？）須到停車塔管理室即原
      告起訴狀所附照片所示的1樓建物，用操控面板（被告後
      來有加裝刷卡）把車叫到1樓，再由車輛使用人開走，如
      果車位使用人要停車也是要先到1樓的控制室把他的車位
      用操作方式叫過來然後再停車...。」及原告於同日所陳
      「...停車塔的相關設施是設在1樓建物裡面...。」等語
      足憑。而系爭停車塔之共有人過半數及應有部分合計過半
      數之共有人既同意將所使用之停車位交由被告公司進行使
      用及經營停車場業務，則自應包含系爭建物及設置於其內
      之車塔控制設備之使用。原告雖主張被告僅承租停車位，
      不應該使用到系爭建物之設備，因為只要有磁卡就可以操
      控車位云云，惟被告既使用系爭停車塔內之停車位對外進
      行營業，則需使用系爭建物及其中所設之操控設備，應屬
      當然，堪認上開共有人在同意被告就其所使用之停車位為
      營業之用時，已涵蓋系爭建物及設於其中之控制設備無疑
      。故原告請求被告自系爭建物遷出，並將上述建物回復原
      狀後返還共有人全體，乃無理由，不應准許，應予駁回。
（四）綜上所述，被告使用系爭建物既係經共有人過半數及其應
      有部分合計過半數之同意，自屬有法律上原因，則其使用
      系爭建物即無不當得利，原告請求被告應負不當得利返還
      責任，即無理由，應予駁回。
（五）又原告雖另主張被告經常趁自用車位所有者外出時，利用
      手動操作車塔設備方式將其未承租之車位提供予不知情人
      士臨停收費，故應依不當得利之規定，返還其利益云云。
      按無法律上之原因而受利益，致他人受損害者，應返還其
      利益。雖有法律上之原因，而其後已不存在者，亦同。民
      法第179條定有明文。又當事人主張有利於己之事實者，
      就其事實有舉證之責任。民事訴訟法第277條前段亦有所
      明文。是民事訴訟應由主張權利者應先負舉證之責，若主
      張權利者先不能舉證，以證實自己主張之為真實，即應駁
      回原告之請求，而無庸論及被告之抗辯是否真實或有所瑕
      疵。經查，原告就其上開主張僅提出照片2紙為證，然就
      被告將其未承租之車位提供予不知情人士使用，因而受有
      利益，並致原告受有損害之具體情狀，則未提出具體事證
      以實其說，故原告就此部分之主張，即無理由，不應准許
      。
五、本件判決基礎已臻明確，兩造其餘攻擊防禦方法及舉證，於
    判決結果無影響，毋庸一一論列，附此敘明。
六、本件原告既受敗訴判決，其假執行之聲請即失所附麗，不應
    准許，應併予駁回。
七、結論：原告之訴並無理由，依民事訴訟法第78條，判決如主
    文。
中    華    民    國   100    年    6     月    20    日
                  民事第二庭    法  官  陳杰正
以上正本係照原本作成。
如對本判決上訴，須於判決送達後20日內向本院提出上訴狀。如
委任律師提起上訴者，應一併繳納上訴審裁判費。
中    華    民    國   100    年    6     月    20    日
                                書記官  王怡屏